【裁判字號】    99,交易,94
【裁判日期】    990430
【裁判案由】    過失致死
【裁判全文】
臺灣板橋地方法院刑事判決              99年度交易字第94號
公  訴  人  臺灣板橋地方法院檢察署檢察官
被      告  甲○○
            乙○○
上列被告等因過失致死案件，經檢察官提起公訴（99年度調偵字
第98號），本院判決如下：
    主  文
甲○○因過失致人於死，處有期徒刑陸月，如易科罰金，以新臺
幣壹仟元折算壹日。
乙○○因過失致人於死，處有期徒刑肆月，如易科罰金，以新臺
幣壹仟元折算壹日。緩刑貳年。
    事  實
一、甲○○明知未考領有輕型機器腳踏車駕駛執照，不得騎乘機
    車，竟於民國98年7 月4 日10時10分許，無照騎乘車牌號碼
    QBK-115 號輕型機車附載李瑞美，沿臺北縣五股鄉○○路往
    八里方向行駛於外側車道，行經五股鄉○○路○ 段39號對面
    欲左轉寶纈禪寺（起訴書誤載為寶覺禪寺）時，本應注意汽
    車行駛至交岔路口，左轉彎時，應距交岔路口30公尺前顯示
    方向燈或手勢，換入內側車道，且轉彎車應讓直行車先行，
    而依當時情形復無不能注意之情事，竟擅由外側車道直接變
    換車道左轉，適有乙○○駕駛車牌號碼3T-5337 號自用小客
    車沿臺北縣五股鄉○○路往八里方向行駛於內側車道，於行
    經該處時，亦疏未注意車前狀況，並隨時採取必要之安全措
    施，且依當時情形復無不能注意之情事，猶貿然前行，致避
    煞不及，乙○○所駕駛之上開自小客車前車頭因而與甲○○
    所騎乘之上開機車後車尾發生擦撞，致甲○○、李瑞美人車
    倒地，甲○○因而受有骨盆腔骨折、左膝挫瘀傷、頭部外傷
    、顏面挫傷等傷害（過失傷害部分未據告訴）；而李瑞美雖
    經送醫急救後，仍因閉鎖性顱骨穹窿骨折、閉鎖性顱骨底部
    骨折、蜘蛛膜下、硬腦膜下及硬腦膜外出血、脊柱骨折合併
    脊髓受損、骨盆閉鎖性骨折、胸部挫傷及中樞衰竭，延至翌
    （5 ）日19時1 分許不治死亡。又甲○○、乙○○於肇事後
    ，主動向前往處理之員警自首表明渠等為肇事者而接受裁判
    。
二、案經臺北縣政府警察局蘆洲分局移送暨臺灣板橋地方法院檢
    察署檢察官相驗後自動檢舉偵查起訴。
    理  由
一、按被告以外之人於審判外之陳述，雖不符刑事訴訟法第159
    條之1 至第159 條之4 之規定，而經當事人於審判程序同意
    作為證據，法院審酌該言詞陳述或書面陳述作成時之情況，
    認為適當者，亦得為證據；當事人、代理人或辯護人於法院
    調查證據時，知有刑事訴訟法第159 條第1 項不得為證據之
    情形，而未於言詞辯論終結前聲明異議者，視為有前項之同
    意，刑事訴訟法第159 條之5 第1 項、第2 項分有明文。經
    查，本判決下列所引用之被告以外之人於審判外之陳述（包
    含書面陳述），檢察官、被告於本院言詞辯論終結前均未聲
    明異議，本院審酌上開證據資料製作時之情況，尚無違法不
    當及證明力明顯過低之瑕疵，亦認為以之作為證據應屬適當
    ，故揆諸前開規定，爰依刑事訴訟法第159 條之5 規定，認
    前揭證據資料均有證據能力。
二、訊據被告乙○○在本院審理時對於所涉過失致死犯行坦承不
    諱；另訊據被告甲○○在本院審理時則矢口否認有何過失致
    死之犯行，辯稱：伊當時係停在路邊要左轉，伊不知道伊是
    怎麼被撞的，伊被撞後就昏倒了，伊否認有過失云云。然查
    ，前揭事實，業據被告乙○○於警詢時供稱：伊當時由成泰
    路4 段往八里方向行駛在內側車道，伊看到對方的機車就在
    伊車子前約0.5 至1 公尺遠，伊看到後就煞車，伊車子的前
    車頭撞到對方機車之後車尾等語；在偵查中並供稱：伊當時
    要直行，突然就看見被告甲○○騎乘QBK-115 號輕機車搭載
    李瑞美，從外車道切進內車道等語。另證人曹智傑在警詢時
    證稱：伊是從成泰路往蘆洲方向行駛，行駛至事故地時，伊
    看到有2 個人躺在地上，有一輛自小客車在一台機車的後方
    ，伊看到時，已是事故發生後等語。再參以依卷附道路交通
    事故現場圖所示，被告甲○○所騎乘之上開機車在內側車道
    路口處留有1.7 公尺刮地痕，而被告乙○○所駕駛之上開自
    小客車與被告甲○○所騎乘之上開機車，在發生撞擊後，上
    開2 車煞停後之位置亦均係在內側車道車道線之延伸處，此
    有道路交通事故現場圖、道路交通事故調查報告表(一)、(二)、
    現場及車損照片26幀附卷可稽，顯見上開2 車之撞擊點應係
    在內側車道路口處，堪認被告甲○○業已由該路段之外側車
    道直接變換車道左轉往寶纈禪寺方向，是被告甲○○前開辯
    解，委不足採。而被害人李瑞美確係因本件交通事故，受有
    閉鎖性顱骨穹窿骨折、閉鎖性顱骨底部骨折、蜘蛛膜下、硬
    腦膜下及硬腦膜外出血、脊柱骨折合併脊髓受損、骨盆閉鎖
    性骨折、胸部挫傷及中樞衰竭等傷害，延至98年7 月5 日19
    時1 分許不治死亡，亦經臺灣板橋地方法院檢察署檢察官督
    同檢驗員相驗無訛，有相驗屍體證明書、檢驗報告書、相驗
    照片及勘驗筆錄等件在卷可憑。按機器腳踏車行駛至交岔路
    口，其轉彎，應依標誌或標線之規定行駛；無標誌或標線者
    ，應依第102 條規定行駛；又左轉彎時，應距交岔路口30公
    尺前顯示方向燈或手勢，換入內側車道，且轉彎車應讓直行
    車先行，道路交通安全規則第99條第2 項、第102 條第1項
    第5 款、第7 款定有明文。復按，汽車行駛時，駕駛人應注
    意車前狀況，並隨時採取必要之安全措施，道路交通安全規
    則第94條第3 項亦定有明文。故被告甲○○、乙○○駕車自
    應注意上述規定，且依渠等之智識能力及當時情形，均無不
    能注意之情事，詎被告甲○○竟疏未注意左轉彎時，應距交
    岔路口30公尺前顯示方向燈或手勢，換入內側車道，且轉彎
    車應讓直行車先行，即貿然自外側車道變換車道左轉；另被
    告乙○○亦疏未注意車前狀況，並隨時隨時採取必要之安全
    措施，致其所駕駛之自小客車因避煞不及而與被告甲○○所
    騎乘之機車後車尾發生碰撞而肇事，使被害人李瑞美因而死
    亡，是被告2 人之過失行為與被害人李瑞美死亡結果間，顯
    有相當因果關係甚明。再者，本件經送請臺灣省臺北縣區車
    輛行車事故鑑定委員會鑑定，亦認定被告甲○○無照駕駛輕
    型機車（鑑定意見書誤載為普通重型機車），由外側車道直
    接變換車道左轉，未讓內側車道車輛先行，為肇事主因；被
    告乙○○駕駛自用小客車，未注意車前狀況，為肇事次因，
    此有98年10月1 日北縣鑑字第0985181179號函暨鑑定意見書
    在卷可稽。是被告甲○○辯稱無過失云云，顯係事後避就卸
    責之詞，委不足採。從而，本件事證明確，被告甲○○、乙
    ○○前開犯行均洵堪認定，應予依法論科。
三、核被告甲○○、乙○○所為，均係犯刑法第276 條第1 項之
    過失致死罪。復按汽車駕駛人，無駕駛執照駕車，因而致人
    死亡，依法應負刑事責任者，加重其刑至2 分之1 ，道路交
    通管理處罰條例第86條第1 項定有明文。查被告甲○○未考
    領有輕型機器腳踏車駕駛執照，業據被告甲○○在本院審理
    時供承在卷，並有道路交通事故調查報告表(二)在卷可參，足
    認被告甲○○於行為時無駕駛執照駕車，因而致人死亡，自
    應依前揭規定加重其刑。又被告甲○○、乙○○於肇事後，
    在未被有偵查犯罪職權之公務員發覺前，均主動向處理車禍
    之臺北縣政府警察局蘆洲分局員警自首犯罪，並接受裁判，
    此有臺北縣政府警察局蘆洲分局出具之道路交通事故肇事人
    自首情形紀錄表1 份附卷可稽，爰均依刑法第62條前段減輕
    其刑，並就被告甲○○部分先加後減之。爰審酌被告甲○○
    無照騎乘輕型機車，對用路人危害甚大，暨斟酌被告2 人之
    過失程度、渠等所為造成被害人之死亡結果，並斟酌被告甲
    ○○犯後猶否認犯行，而被告乙○○坦承犯行，深知悔悟之
    犯罪後態度，及被告2 人均業已與被害人家屬達成和解，惟
    被告甲○○在本院審理時仍一再陳述沒有錢可以賠償等語等
    一切情狀，分別量處如主文所示之刑，並均諭知易科罰金之
    折算標準。末查，被告乙○○前未曾因故意犯罪受有期徒刑
    以上刑之宣告，有臺灣高等法院被告前案紀錄表1 份附卷可
    按，其因一時失慮，偶罹刑典，事後已坦承犯行，深具悔意
    ，且業已與被害人之家屬達成民事和解，有調解筆錄1 份在
    卷可稽，經此刑之宣告後，當知警惕，信無再犯之虞，所宣
    告之刑以暫不執行為適當，爰併宣告緩刑2 年，以啟自新。
據上論斷，應依刑事訴訟法第299 條第1 項前段，道路交通管理
處罰條例第86條第1 項，刑法第276 條第1 項、第62條前段、第
41條第1 項前段、第74條第1 項第1 款，刑法施行法第1 條之1
第1 項、第2 項前段，判決如主文。
本案經檢察官林慈雁到庭執行職務。
中    華    民    國    99    年    4     月    30    日
                      交通法庭  法  官  王士珮
以上正本證明與原本無異。
如不服本判決應於收受判決後10日內向本院提出上訴書狀，並
應敘述具體理由。其未敘述上訴理由者，應於上訴期間屆滿後
20日內向本院補提理由書（均須按他造當事人之人數附繕本）
「切勿逕送上級法院」。
                                書記官  金和國
中    華    民    國    99    年    4     月    30    日
附錄本案論罪科刑法條全文：
中華民國刑法第276條
因過失致人於死者，處2 年以下有期徒刑、拘役或2 千元以下罰
金。
從事業務之人，因業務上之過失犯前項之罪者，處5 年以下有期
徒刑或拘役，得併科3 千元以下罰金。

司法院資訊處製作；財團法人民間司法改革基金會備份。
